臺灣高等法院臺南分院刑事裁定　　　　100年度上訴字第124號
上　訴　人
即　被　告　蔡坤林
選任辯護人
即扶助律師　方文賢律師
上　訴　人
即　被　告　林雅玲
指定辯護人　本院公設辯護人　簡松柏
上列被告因違反毒品危害防制條例上訴案件，本院裁定如下：
    主  文
蔡坤林、林雅玲之羈押期間，均自民國一百年五月一日起，延長
貳月。
    理  由
一、按羈押被告，偵查中不得逾二月，審判中不得逾三月。但有
    繼續羈押之必要者，得於期間未滿前，經法院依第 101條或
    101條之1之規定訊問被告後，以裁定延長之，刑事訴訟法第
    108條第1項定有明文。又按羈押後，有無繼續羈押之必要，
    仍許法院斟酌訴訟進行程度及其他一切情事而為認定，除有
    刑事訴訟法第 114條各款所列情形之一不得駁回者外，是否
    撤銷羈押或准許具保停止羈押，該管法院有自由裁量之權，
    衡非被告所得強求（最高法院46年台抗字第 6號判例參照）
    。
二、再按刑事訴訟法第101條第1項所定：「被告經法官訊問後，
    認為犯罪嫌疑重大，而有左列情形之一非予羈押，顯難進行
    追訴、審判或執行者，得羈押之：一、逃亡或有事實足認為
    有逃亡之虞者。二、有事實足認為有湮滅、偽造、變造證據
    或勾串共犯或證人之虞者。三、所犯為死刑、無期徒刑或最
    輕本刑為五年以上有期徒刑之罪者。」首段文字即表明羈押
    之目的，唯在於保全之必要，且受比例原則限制。是倘單以
    犯重罪作為羈押之要件，除可能背離羈押應係不得已之最後
    手段性質外，其對被告武器平等與充分防禦權行使上之限制
    ，亦有違背比例原則之虞，更因何異刑罰之預先執行，違背
    無罪推定原則所禁止對未經判決有罪確定之被告執行刑罰，
    及禁止僅憑犯罪嫌疑就施予被告類似刑罰措施之精神。考諸
    上揭第三款規定之法理，實係因被告所犯為死刑、無期徒刑
    或最輕本刑為五年以上有期徒刑之罪，可以預期將受重刑宣
    判，其為規避刑罰之執行而妨礙追訴、審判程序進行之可能
    性增加，國家刑罰權有難以實現之危險，是為防免其實際發
    生，在此維持重大之社會秩序及增進重大之公共利益之限度
    內（憲法第23條），乃具有正當性。從而，基於憲法保障人
    民身體自由之意旨，被告犯上開重罪條款且嫌疑重大者，仍
    應有相當理由認為其有逃亡、湮滅、偽造、變造證據或勾串
    共犯或證人等之虞，法院斟酌命該被告具保、責付或限制住
    居等侵害較小之手段，均不足以確保追訴、審判或執行程序
    之順利進行，此際予以羈押，方堪稱係屬維持刑事司法權有
    效行使之最後必要手段。是被告縱然符合上揭第三款之羈押
    事由，法官仍須就犯罪嫌疑是否重大、有無羈押必要、有無
    不得羈押之情形予以審酌，非謂一符合該款規定之羈押事由
    ，即得予以羈押。業經司法院釋字第 665號解釋釋明在案。
    上揭所稱「相當理由」，與同條項第1款、第2款法文內之「
    有事實足認有……之虞」（學理上解釋為「充分理由」）尚
    屬有間，其條件當較寬鬆。良以重罪常伴有逃亡、滅證之高
    度可能，係趨吉避凶、脫免刑責、不甘受罰之基本人性，倘
    一般正常之人，依其合理判斷，可認為該犯重罪嫌疑重大之
    人具有逃亡或滅證之相當或然率存在，即已該當「相當理由
    」之認定標準，不以達到充分可信或確定程度為必要。以量
    化為喻，若依客觀、正常之社會通念，認為其人已有超過百
    分之五十之逃亡、滅證可能性者，當可認具有相當理由認為
    其有逃亡、滅證之虞。此與前二款至少須有百分之八十以上
    ，始足認有該情之虞者，自有程度之差別。再其認定，固不
    得憑空臆測，但不以絕對客觀之具體事實為限，若有某些跡
    象或情況作為基礎，即無不可。至相關之事實或跡象、情況
    ，鑑於此非屬實體審判之核心事項，自以自由證明為已足，
    並不排斥傳聞證據，斯不待言（最高法院98年度台抗字第66
    8號裁定意旨參照）。
三、經查，本件上訴人即被告蔡坤林、林雅玲因違反毒品危害防
    制條例案件，前經本院訊問後，認為被告前經原審判決以犯
    毒品危害防制條例第4條第2項之販賣第二級毒品罪，事證明
    確，犯行堪予認定，而分別判處應執行有期徒刑二十五年及
    八年，足見其犯罪嫌疑重大，又核販賣第二級毒品罪（法定
    最低刑為七年以上有期徒刑）係屬最輕法定本刑五年以上有
    期徒刑之罪，而有刑事訴訟法第101條第1項第 3款，非予羈
    押，顯難進行審判，有羈押之必要，於民國（下同）100年2
    月1日執行羈押在案。
四、又查，本案嗣經本院審理結果，認被告蔡坤林、林雅玲所犯
    涉之賣第二級毒品犯行，罪證明確，並於100年3月29日，分
    別判處被告蔡坤林應定執行刑有期徒刑二十年；被告林雅玲
    應定執行刑有期徒刑七年，足認被告蔡坤林、林雅玲二人販
    賣第二級毒品罪之犯嫌重大，而其等所涉犯之罪名，係屬最
    輕本刑為五年以上有期徒刑之重罪，已符合刑事訴訟法第10
    1條第1項第 3款法定羈押之事由，應無疑義。且參以，羈押
    之目的，乃為使追訴、審判、執行程序得以進行，且按重罪
    羈押之立法目的，本已推斷被告涉犯重罪，且嫌疑程度非常
    重大者，被告可能有日後拒不到案接受偵審之虞，為保全審
    判程序之進行，非將被告羈押，顯難進行追訴、審判。查本
    案被告蔡坤林、林雅玲雖經原審及本院為重罪判決，然其等
    對上訴本院即表示對重罪判決不能甘服，則衡之一般常情之
    合理判斷，應有相當理由可認正常人面臨重罪重刑，本就有
    逃亡之可能性存在，是被告蔡坤林、林雅玲受有上開期徒刑
    之重刑宣告，難期其誠實面對，是更具有因脫免刑責及不甘
    受罰而逃亡之高度可能性。再佐以，被告蔡坤林、林雅玲均
    並有施用毒品之成癮，經原審法院裁定觀察勒戒，參酌上情
    ，可見被告蔡坤林、林雅玲二人自我拘束之自制能力薄弱，
    又涉販賣毒品，與毒販及吸毒犯等不良份子為伍，其交往複
    雜，而台灣本屬海島，近年與大陸交通便捷，則被告透過其
    交遊關係，因而取得非法離開台灣逃匿之管道亦應容易，準
    此，為保全將來被告提起上訴後之審判程序之順利進行，實
    現國家之刑罰權，認對被告仍有繼續執行羈押之事由。
五、再者，按羈押之目的，乃除為使追訴、審判程序得以進行，
    尚包括刑之執行，此觀該條規定：「非予羈押，顯難進行追
    訴、審判或【執行】者，得羈押之。」自明。準此可見，本
    案雖經判處有期徒刑，惟其審判程序因被告或檢察官提起上
    訴而須繼續進行，從而，被告當時受羈押之原因尚未消滅。
    又按刑事訴訟係以實現國家刑罰權為目的之司法程序，刑之
    執行亦屬實現刑事司法之過程。是以，本件被告蔡坤林、林
    雅玲業經判處有期徒刑在案，本院認其犯罪嫌疑重大，則日
    後尚有「刑之執行」之司法權尚待行使，自仍有繼續羈押之
    必要。
六、綜上所述，本院於本件羈押期間未屆滿前，經訊問被告蔡坤
    林、林雅玲後，認其等涉犯販賣第二級毒品罪，犯嫌可認重
    大，並經本院判處重刑在案，再參酌以上各情，有相當理由
    可認被告有逃亡之虞，非予羈押，顯難進行審判及執行程序
    ，為保全將來審判及執行之順利進行，是認非予繼續羈押，
    顯難進行審判，原裁定羈押之原因尚未消滅，並有繼續羈押
    之必要。從而，被告蔡坤林、林雅玲之羈押期間，應自民國
    100年5月1日起，均延長羈押二月。
七、依刑事訴訟法第108條第1項、第5項，裁定如主文。
中    華    民    國   100    年    4     月    22    日
                  刑事第五庭    審判長法  官  楊明章
                                      法  官  趙文淵
                                      法  官  蔡美美
以上正本證明與原本無異。
如不服本裁定，應於收受本裁定後五日內向本院提出抗告狀。
                                      書記官  歐貞妙
中    華    民    國   100    年    4     月    22    日